【裁判字號】    99,家聲,50
【裁判日期】    990316
【裁判案由】    認可離婚
【裁判全文】
臺灣臺南地方法院家事裁定              99年度家聲字第50號
聲  請  人  甲○○
代  理  人  乙○○
上列當事人間聲請認可離婚事件，本院裁定如下：
    主      文
聲請駁回。
聲請程序費用新臺幣壹仟元由聲請人負擔。
    理      由
一、按在大陸地區作成之民事確定裁判，不違背臺灣地區公共秩
    序或善良風俗者，得聲請法院裁定認可；臺灣地區人民與大
    陸地區人民間之民事事件，除本條例另有規定外，適用臺灣
    地區之法律。臺灣地區與大陸地區人民關係條例第74條第1
    項、第41條第1項分別定有明文。次按人之權利能力，始於
    出生，終於死亡；有權利能力者，有當事人能力；原告或被
    告無當事人能力者，法院應以裁定駁回原告之訴，為我國民
    法第6條、民事訴訟法第40條第1項及同法第249條第1項第3
    款所明定。準此，可知原告起訴時，如以已死亡之自然人為
    被告，因無從命補正，法院即應逕以裁定駁回之。（最高法
    院98年度台抗字第707號、91年度台上字第455號、78年度台
    抗字第108號、臺灣高等法院92年度抗字第2490號裁判意旨
    參照）。
二、本件聲請意旨略以：聲請人甲○○係大陸人民，第三人丙○
    ○係臺灣人民，兩人原係夫妻關係，嗣因感情破裂，聲請人
    向大陸地區福建省福清市人民法院提起離婚訴訟，業經大陸
    福建省福清市人民法院以（2008）融民初字第526號民事判
    決准許兩造離婚確定，並已於民國98年7月15日生效，此經
    福建省福清市公證處以（2008）融證民字第2996號、（2008
    ）融證民字第2997號公證在案，故聲請認可確定判決等語。
三、經查：聲請人主張之上開事實，固據提出大陸地區福建省福
    清市人民法院（2008）融民初字第526號民事判決書、（200
    8)融法民證字第526號生效證明書、福建省福清市公證處（
    2008）融證民字第2996號、第2997號公證書等件為證，而上
    開判決書、公證書，雖經我國財團法人海峽交流基金會驗證
    ，復有該基金會（98）南核字第139082號、第143527號證明
    ；惟第三人丙○○已於92年3月25日在臺灣與聲請人離婚，
    且丙○○嗣於95年6月2日死亡等情，業經本院依職權調閱丙
    ○○之戶籍資料在卷可憑，聲請人與第三人丙○○於臺灣之
    婚姻關係，既已登記為離婚，則聲請人聲請認可上開判決，
    應無實益；又丙○○於大陸地區福建省福清市人民法院審理
    前開案件時，已死亡多年，大陸地區法院自無從為合法送達
    ，且聲請人於大陸地區提起前開離婚訴訟，係以已死亡之丙
    ○○為被告，揆諸首開裁判意旨，依我國民事訴訟法第40條
    第1項及同法第249條第1項第3款規定，該離婚訴訟因欠缺當
    事人能力之形式要件，無從命補正，法院應逕以裁定駁回之
    ，然大陸地區福建省福清市人民法院未察及此，仍就聲請人
    與丙○○間之離婚訴訟為裁判，其判決內容顯與我國之相關
    法律規定相違，堪認該判決違背我國之公共秩序或善良風俗
    ，從而，本件聲請人聲請認可大陸地區福建省福清市人民法
    院（2008）融民初字第526號民事判決，於法不合，自應予
    駁回。
四、依臺灣地區與大陸地區人民關係條例第1條後段、第41條第
    1項，非訟事件法第21條第1項、第24條第1項，民事訴訟法
    第78條，裁定如主文。
中    華    民    國    99    年    3     月    16    日
                  家事法庭  法  官  林富郎
以上正本證明與原本無異。
如不服本裁定應於送達後10日內向本院提出抗告狀（附具繕本）
，並應繳納抗告費新台幣1000元。
中    華    民    國    99    年    3     月    16    日
                            書記官  劉毓如

司法院資訊處製作；財團法人民間司法改革基金會備份。
